---
title: Tratar base de datos (sin terminar)
author: Joaquín Alcañiz Colomer
date: '2021-10-22'
slug: tratar-base-de-datos
categories:
  - Estadística
tags: []
output:
  blogdown::html_page:
    toc: true
    css: "/css/my-style.css"
leng: es-ES 
---

```{r, include=FALSE}
library(rmarkdown)
library(markdown)
library(extrafont)
loadfonts(device = "win")
```

Para cualquier error que detectéis o sugerencia, podéis escribir a jcolomer@ugr.es 

## 1. Cargar paquetes y base de datos


```{r}

library(pacman)

p_load(foreign, haven, dplyr, labelled, ggplot2, GGally,
       ggridges, car, carData, viridis, viridisLite, hrbrthemes,
       readr, tidyr, tibble, tidyverse, psych, sjmisc, install = TRUE)

data <- read_sav("C:/Users/User/Desktop/Tesis/Formación/Seminario R/Base de datos/CIS 2020 - Opinión pública y política fiscal/Database - CISPF.sav")
```


## 2. Algunas funciones para conocer/empezar a tratar los datos

Con str(), estructure, podemos ver la estructura de nuestros datos

```{r, results='hide'}
str(data) #Con str(), estructure, podemos ver la estructura de nuestros datos#
```

```{r}
str(data[1:3]) #vemos las 3 primeras variables (columnas)
```

```{r}
names(data[5:10]) #Vemos los nombres de la variable 5 hasta la 10
```


```{r}
head(data[1:2]) #Vemos el nombre de la variable y las seis primeras puntuaciones (podemos pedir m?s en los argumentos de la funci?n)
```


```{r}
data$identificador <- 1:nrow(data)

```

## 3. Cambiar la naturaleza de las variables para empezar a trabajar con ellas

```{r}
class(data$P15) #Nos devuelve: [1] "haven_labelled" "vctrs_vctr"     "double" 
```



```{r}
table(data$P15) #Comprobamos como se distribuyen las respuestas#
```


Una forma rápida de pasar las variables de 'haven labelled' a numeric (más útil para la mayoría de nuestros análisis):  

```{r}
val_labels(data) <- NULL
```

Volvemos a comprobar su naturaleza: 


```{r}
class(data$P15) #Nos devuelve: [1] "haven_labelled" "vctrs_vctr"     "double" 
```

Y que no hayan cambiado los valores: 


```{r}
table(data$P15) #Comprobamos cómo se distribuyen las respuestas#
```

Una forma más tediosa pero en la vamos viendo qué hacemos paso a paso: 

```{r}
data$SEXO <- to_factor(data$SEXO)
data$EDAD <- as.numeric(data$EDAD)
data$ESCAFELI <- as.numeric(data$ESCAFELI) 
data$ESCACONFIANZA <- as.numeric(data$ESCACONFIANZA) 
data$P4_1 <- as.numeric(data$P4_1) 
data$P4_2 <- as.numeric(data$P4_2) 
data$P4_3 <- as.numeric(data$P4_3)
data$P4_4 <- as.numeric(data$P4_4) 
data$P4_5 <- as.numeric(data$P4_5) 
data$P4_6 <- as.numeric(data$P4_6)
data$P7 <- to_factor(data$P7)
data$ESCAIMPUESTOS <- as.numeric(data$ESCAIMPUESTOS)
data$INTERVENESTADO <- to_factor(data$INTERVENESTADO)
data$DESIGUALDAD <- as.numeric(data$DESIGUALDAD)
data$ESCAPOSICION <- as.numeric(data$ESCAPOSICION)
data$ESCIDEOL <- as.numeric(data$ESCIDEOL)
data$CLASESUB <- to_factor(data$CLASESUB)
data$INGREHOG <- as.numeric(data$INGREHOG)
data$NIVELESTENTREV <- as.numeric(data$NIVELESTENTREV)
```

## 4. Renombrar variables

Con la función 'rename' del paquete 'dplyr', primero el nombre nuevo y después el nombre antiguo. 

```{r}
data <- data %>% 
  dplyr::rename(item1 = P4_1, item2 = P4_2, item3 = P4_3, item4 = P4_4, 
                item5 = P4_5, item6 = P4_6)
```


## 5. Tratamiento valores perdidos

La forma más fácil y recomentable, utilizando el paquete 'naniar': 

```{r}
library(naniar)

data <- data %>%
  replace_with_na(replace = list(ESCAFELI = c(98,99),
                                 ESCACONFIANZA = c(98,99),
                                 item1 = c(98,99),
                                 item2 = c(98,99),
                                 item3 = c(98,99),
                                 item4 = c(98,99),
                                 item5 = c(98,99),
                                 item6 = c(98,99),
                                 ESCAIMPUESTOS = c(98,99),
                                 ESCAPOSICION = c(98,99),
                                 CLASESUB = c(8, 9), 
                                 ESCIDEOL = c(97, 98, 99), 
                                 DESIGUALDAD = c(8, 9),
                                 INTERVENESTADO = c(8, 9),
                                 NIVELESTENTREV = c(16, 98, 99),
                                 INGREHOG = c(98, 99)))

```

Este mismo paquete nos permite visualizar la cantidad de valores perdidos por variable: 

```{r}
data %>% 
  dplyr::select(CLASESUB, ESCIDEOL, NIVELESTENTREV, INGREHOG) %>%
  naniar::gg_miss_var()
```



Una forma menos eficiente sería: 

```{r}
data$ESCAFELI <- na_if(data$ESCAFELI, '98')
data$ESCAFELI <- na_if(data$ESCAFELI, '99')
data$ESCACONFIANZA <- na_if(data$ESCACONFIANZA, '98')
data$ESCACONFIANZA <- na_if(data$ESCACONFIANZA, '99')
```


## 6. Recodificar variables

```{r}
data <- data %>% 
   mutate(item1rec = (10 - item1),
         #Aqu? podr?amos a?adir todos los items de todas las escalas que quisi?semos
         #o:
         item2rec = dplyr::recode(item2, '0' = 10L, '1' = 9L, '2' = 8L,
                                  '3' = 7L, '4' = 6L, '5' = 5L, '6' = 4L,
                                  '7' = 3L, '8' = 2L, '9' = 1L, 
                                  '10' = 0L))
```


## 7. Crear nuevas variables y fiabilidad de escalas

Podemos hacerlo así:

```{r}
data$escala1a <- (data$item1 + data$item2 + data$item3 + data$item4 +
                    data$item5 + data$item6)/6
```

Sin embargo, si hay algún valor perdido el resultado será Na. Así que una mejor forma de hacerlo, que lleva a cabo el cálculo sin tener en cuenta los valores perdidos, sería la siguiente: 


```{r}
data$escala1b <- rowMeans(data[,c("item1", "item2", "item3", 
                                   "item4", "item5", "item6")], na.rm=TRUE)
```


También podemos calcular la fiabilidad de la escala que acabamos de crear: 


```{r}
data %>% 
  dplyr::select(item1, item2, item3, item4, item5, item6) %>%
  alpha(check.keys = TRUE)
```

## 8. BUscar outliers y tratarlos

Para hacerlo visualmente, aunque puede ser poco informativo en algunos casos: 

```{r}
boxplot(data$EDAD)
```


Otra forma sería la siguiente, con el paquete 'performance': 


```{r}

performance::check_outliers(data$EDAD)

```

Si elegimos esta forma hay que tener en cuenta el método (podemos elegirlo) y ver bien las especificaciones del paquete. 

Para ver los valores concretos de los outliers, utilizar este código: 

```{r}
data[438, "EDAD"] 
data[563, "EDAD"]
data[566, "EDAD"]
```

Una forma más eficiente para, por ejemplo, ver la edad y el nº identificador de los casos que tienen más de 87 años: 

```{r}
data %>%
  filter(EDAD > 87) %>%
  dplyr::select(EDAD, identificador)
```

## 9. Aplicar filtros, criterios de exclusión... 

Podemos aplicar filtros con la función filter(), como acabamos de hacer: 

```{r}
data %>% 
  filter(EDAD < 87) %>%
  dplyr::select(ESCAIMPUESTOS, ESCAPOSICION, EDAD, DESIGUALDAD, ESCIDEOL) %>%
  sjPlot::tab_corr()
```

O directamente crear una nueva base de datos aplicando nuestros criterios de exclusión: 

```{r}
data2 <- subset(data[!(data$SEXO=="2" | is.na(data$ESCAIMPUESTOS) 
                       | data$EDAD>= 87),])
```

En este caso habríamos eliminado a las mujeres (SEXO = 2), las personas con valores perdidos en la variable ESCAIMPUESTOS y las personas que tengan 87 años y más.  

